最高法院刑事裁定　　　　　　　　　 111年度台抗字第1054號
抗　告　人　高嘉隆



上列抗告人因殺人未遂等罪案件，不服臺灣高等法院花蓮分院中
華民國 111年5月23日定其應執行刑裁定（111年度聲字第58號）
，提起抗告，本院裁定如下：
    主  文
抗告駁回。
    理  由
一、按裁判確定前犯數罪者，併合處罰之；數罪併罰有二裁判以
    上宣告多數有期徒刑者，於各刑中之最長期以上，各刑合併
    之刑期以下，定其應執行之刑期，但不得逾30年，此觀刑法
    第50條第1項前段、第51條第5款及第53條分別規定甚明。又
    執行刑之量定，係事實審法院自由裁量之職權，倘其所酌定
    之執行刑，並未違背刑法第51條各款所定之方法或範圍（即
    法律之外部性界限），亦無明顯違背公平、比例原則或整體
    法律秩序之理念（即法律之內部性界限）者，即不得任意指
    為違法或不當。本件原裁定以抗告人即受刑人高嘉隆（下稱
    抗告人）所犯如其附表所示妨害自由、未經許可持有手槍及
    殺人未遂等共 3罪所處之刑，係分別由數個不同案件判決確
    定之宣告刑，且原審法院為上開各罪犯罪事實最後判決之法
    院，合於裁判確定前所犯合併定其應執行刑要件，且分屬得
    易科罰金暨得易服社會勞動，與不得易科罰金亦不得易服社
    會勞動之罪刑，有相關裁判書及抗告人前案紀錄表附卷可憑
    ，因認檢察官依抗告人之請求聲請就上述各罪所處之有期徒
    刑合併定其應執行刑為正當，乃於抗告人所犯如原裁定附表
    所示各罪所處有期徒刑中之最長期（即編號3所示有期徒刑5
    年10月）以上，各有期徒刑合併之刑期（即有期徒刑11年 7
    月）以下，並參酌抗告人所犯如原裁定附表編號 2、3所示2
    罪，曾經法院判決合併酌定其應執行之刑為有期徒刑 8年10
    月確定，加計編號1所示之罪所處之有期徒刑3月，合計為有
    期徒刑9年1月（8年10月＋3月），依循刑事訴訟法第 370條
    所揭示禁止不利益變更原則，暨受法律秩序理念所指導且考
    量法律目的所在之裁量準據，本於恤刑理念並依限制加重原
    則，合併定其應執行之刑為有期徒刑 9年，經核並未逾越刑
    法第51條第5款及刑事訴訟法第370條所定之法律外部性界限
    ，且無明顯濫用裁量權而有違反公平、比例及罪刑相當原則
    等法律內部性界限之情形。
二、抗告人抗告意旨略以：伊如原裁定附表編號1所示妨害自由1
    罪犯行經法院判處有期徒刑 3月，先前業已易科罰金執行完
    畢，而如同附表編號2、3所示未經許可持有手槍及殺人未遂
    共2罪犯行，曾經法院判決合併定其應執行刑為有期徒刑8年
    10月。倘上述妨害自由1罪犯行所處之有期徒刑3月，不與上
    述未經許可持有手槍及殺人未遂共 2罪所處之有期徒刑合併
    酌定本件應執行刑，則伊現僅賸上述有期徒刑 8年10月尚待
    執行，而依行刑累進處遇條例第19條第1 項有關累進處遇依
    受刑人刑期及級別定其責任分數之規定，可適用其中第四類
    別「有期徒刑6年以上9年未滿」關於較低責任分數負擔之規
    範，但若執行原裁定所酌定之應執行有期徒刑 9年，則須適
    用同條項第五類別「有期徒刑 9年以上12年未滿」關於較高
    責任分數負擔之規範，對伊殊為不利。遑論上揭以有期徒刑
    9 年為基準，其未滿或以上之差別，攸關伊進列成為較高級
    別受刑人之遲速，並影響伊在監能否享有諸如教化、作業、
    監禁、接見及通信等各種優待處遇，以及伊每執行單月徒刑
    可縮短刑期日數之多寡，甚至妨礙伊得被報請假釋之權益甚
    鉅。乃原審未斟酌上情，對於伊所犯前揭 3罪裁定其應執行
    之刑為有期徒刑 9年，較諸其中部分宣告刑曾定應執行刑，
    加計未曾合併定應執行刑之宣告刑，總和為有期徒刑9年1月
    ，僅降低有期徒刑 1個月而已，降幅明顯過少，尤嚴重影響
    伊在監行刑相關處遇之權益，足見原裁定所酌定之應執行刑
    違反比例及罪刑相當原則，請予撤銷俾憑救濟云云。
三、按裁判確定前所犯實質競合數罪之所以不累加處罰，而原則
    上應併合處罰並酌定其單一應執行刑，係因刑事立法政策以
    行為人所犯併合處罰之數罪，均係出自該行為主體之同一性
    格所致，認宜予綜合評價以決定其最終應執行之刑，故由法
    院以裁判就併罰數罪酌定其應執行刑所關注之面向，係行為
    人之人格及其所犯併罰各罪間之關係，強調應就反映行為人
    人格特性之所犯各罪為綜合性之整體審視。至監獄行刑等矯
    正業務，係由法務部矯正署指揮及監督，且為促使受刑人改
    悔向上並培養適應社會生活之能力，監獄行刑矯治之處遇，
    應分為數個階段而以累進方法為之；適用累進處遇之受刑人
    ，應區分初犯、再犯、累犯，並依其年齡、罪質、刑期，及
    其他調查所得之結果為適當之分類而分別處遇；累進處遇進
    列至第三級以上之有期徒刑受刑人，依其級別每執行單月徒
    刑縮短不等日數之刑期，並據以計算其累進處遇及假釋（法
    務部矯正署組織法第1條，監獄行刑法第1條、第2條第2項、
    第18條第1項，以及行刑累進處遇條例第11條第1項、第28條
    之1 第1項、第3項等規定參照），則乃另事。申言之，監獄
    依法辦理受刑人刑罰執行業務，除採依受刑人之刑期及犯次
    實施分級與分類之累進制（亦稱階級制）處遇外，兼採激勵
    受刑人在監服刑表現良好者，可依法縮短刑期之善時制（亦
    稱縮刑制），並與假釋之考評機制連結，相關措施無非均係
    為達矯正受刑人更生俾盡早復歸社會之監獄行刑目的，其各
    級別累進處遇所要求之責任分數負擔，雖與受刑人經確定裁
    判所諭知定量刑期之多寡成正比，然其實際在監執行期間之
    長短，繫諸受刑人日後服刑表現良窳之不確定因素，揆其本
    質屬性，核非法院裁判酌定應執行刑時所應預慮考量之範疇
    。再者，數罪併罰所定應執行刑中之部分罪刑苟已先行執行
    完畢，檢察官於依定應執行刑裁定執行時，須扣除其中已執
    行完畢之部分，而僅就賸餘之刑期指揮執行。而行刑累進處
    遇條例第19條第1 項所規定適用不同責任分數負擔要求之刑
    期類別，究應從法院裁定原所酌定之應執行刑期，抑檢察官
    所指揮執行之賸餘刑期判斷，同與法院裁判酌定應執行刑有
    無違法或不當無涉。從而，原審綜合審酌抗告人所犯數罪所
    反映出之人格特性、刑罰暨定應執行刑之規範目的、所犯各
    罪間之關聯性及所侵害之法益與整體非難評價等面向，對於
    本件抗告人所犯上述應予併罰之 3罪刑，於法律拘束之外部
    性及內部性界限內，依限制加重原則，裁定其應執行之刑為
    有期徒刑 9年，已本於恤刑理念給予適度之刑罰折扣，堪認
    與法律授予裁量權之目的無違，亦無明顯違反公平、比例及
    罪刑相當原則之情形。抗告意旨執監獄行刑處遇差異等事項
    爭執原裁定違法或不當，顯係對原審刑罰裁量職權之適法行
    使任意指摘，揆諸上揭規定及說明，其抗告為無理由，應予
    駁回。
據上論結，應依刑事訴訟法第412條，裁定如主文。
中    華    民    國   111    年    8     月    25    日
                  刑事第一庭審判長法  官  郭  毓  洲  
                                  法  官  林  英  志  
                                  法  官  林  靜  芬  
                                  法  官  宋  松  璟  
                                  法  官  蔡  憲  德  
本件正本證明與原本無異
                                  書記官
中    華    民    國   111    年    8     月    29    日